【裁判字號】    97,小上,112
【裁判日期】    980224
【裁判案由】    給付委任報酬
【裁判全文】
臺灣板橋地方法院民事判決             97年度小上字第112號
上訴  人    乙○○
被上訴人    甲○○
上列當事人間請求給付委任報酬事件，上訴人對於中華民國97年
8 月29日臺灣板橋地方法院三重簡易庭97年度重小字第2612號第
一審判決提起上訴，本院判決如下：
    主  文
上訴駁回。
第二審訴訟費用新臺幣壹仟伍佰元由上訴人負擔。
    理  由
一、程序方面：
  (一)按對於小額程序之第一審裁判之上訴，非以其違背法令為理
    由，不得為之，民事訴訟法第436 條之24第2 項定有明文；
    又上訴狀內應記載上訴理由，表明一原判決所違背之法令及
    具體內容、二依訴訟資料可認為原判決有違背法令之具體事
    實，同法第436 條之25亦定有明文可參。再者，所謂判決違
    背法令，乃係指判決不適用法規或適用不當，亦為同法第46
    8 條所明定，且此亦為小額事件之上訴程序所準用（民事訴
    訟法第436 條之32第2 項規定參照）。本件上訴人提起上訴
    ，係以被上訴人於原審所提證據，無從證明兩造有約定報酬
    及金額，原審據以判決，有違認定事實不憑證據之違法情事
    ；又原審未依法調查證據，違反民事訴訟法第436 條之14之
    規定，進而造成原審判決認定事實有誤，顯然違背論理法則
    ，而有判決違背法令之情事等語。核其上訴理由，既係以原
    審適用法規違背法令之情事為由，堪認其對於原第一審小額
    判決違背法令之情事，已有具體之指摘，是上訴人提起本件
    上訴，應認為已具備合法要件，合先敘明。
  (二)次按小額程序之第二審判決，依上訴意旨足認上訴為無理由
    者，得不經言詞辯論為之，民事訴訟法第436 條之29第2 款
    亦有明文可參。
二、本件上訴意旨略以：
    被上訴人於原審以刑事委任書狀、刑事附帶民事委任書狀、
    和解筆錄、律師函等證據，請求上訴人給付委任報酬，然上
    開證據至多僅能證明兩造間有委任關係，原審以不具證明力
    之證據，判命上訴人給付被上訴人新台幣（下同）3 萬元之
    報酬，其認定事實不憑證據，違反證據法則。又系爭委任被
    上訴人訴訟事件，係民刑事之包案方式辦理委任，有介紹人
    黃素真之錄音內容可查，原審未斟酌此證據，自有違誤，再
    者兩造間爭點在於是否有委任酬金及酬金若干，原審未調查
    證人，並進而形成錯誤之心證，而為上訴人敗訴之判決，其
    原審判決確已有違背法令之情事等語。為此，爰依法提起本
    件上訴，並聲明求為判決：原判決廢棄；駁回被上訴人在第
    一審之訴；第一、二審訴訟費用由被上訴人負擔。
三、經查：
  (一)按所謂「適用法規顯有錯誤」，係指判決所適用之法規顯然
    違背法規，或與司法院尚有效之大法官會議之解釋，或最高
    法院尚有效之判例顯然違反者而言，然不包括認定事實錯誤
    、取捨證據失當之情形在內（最高法院80年台上字第1326號
    、63年台上字第880 號判例意旨；92年度台上字第320 號、
    90年度台再字第27號判決意旨參照）。又「文書之實質上證
    據力，固由法院根據經驗法則，依自由心證判斷之。但形式
    上之證據力，其為私文書者，則應依民事訴訟法第357 條規
    定決定之，即私文書之真正，如他造當事人有爭執者，應由
    舉證人證其真正」（最高法院91年度台上字第1645號判決意
    旨參照）。經查，被上訴人於原審訴訟中，已提出刑事委任
    書狀、刑事附帶民事委任書狀、和解筆錄、律師函等件為證
    ，上訴人於原審未到庭亦未提出書狀爭執該等文書之真正，
    從而，原審判決認定事實基礎之上開文書，具有形式真正性
    ，足認被上訴人已盡形式證據力之舉證責任。至於上開文書
    之實質上證據力，則由法院本諸經驗法則、論理法則，依自
    由心證判斷之，此屬原審判決取捨證據、認定事實之範疇，
    參酌上開裁判意旨，並非原審判決有適用法規顯有錯誤之違
    法，此部分上訴事由，難認有理由。
  (二)再按小額訴訟程序之當事人除有因原法院違背法令致未能提
    出者外，於第二審程序不得提出新攻擊或防禦方法，民事訴
    訟法第436 條之28定有明文，是為貫徹小額程序之簡速性，
    避免因當事人於上訴程序提出新事實及證據而延滯訴訟，小
    額事件之第二審法院原則上應按第一審之訴訟資料，審核其
    訴訟程序及判決內容有無違背法令，當事人於第一審言詞辯
    論終結前未曾提出之訴訟資料，不得再行提出，此為民事訴
    訟法第436 條之28明定小額事件之當事人於第二審程序不得
    提出新攻擊或防禦方法之立法理由。本件上訴人提起上訴雖
    另行提出訴外人黃素真之錄音光碟及譯文，欲以證明兩造間
    是否有委任酬金之約定及酬金若干。然上訴人之提出前開錄
    音光碟及譯文，乃係屬於小額訴訟事件之上訴程序提出於原
    審所未曾提出之新證據，且該證據之未能於原審提出，係由
    於上訴人於原審未到庭亦未提出書狀爭執所致，非因原法院
    違背法令，此等上訴所提事實核係屬新攻擊防禦方法，依民
    事訴訟法第436 條之28之規定，於小額訴訟事件之第二審程
    序不得提出，本院尚不得予以審究，附此敘明。
四、綜上所述，被上訴人依委任之法律關係，請求上訴人給付3
    萬元，及自律師函催告給付期限屆滿日（按即97年3 月7 日
    ）起至清償日止，按年息5%計算之法定遲延利息，為有理由
    。原審基此而為被上訴人勝訴之判決，於法洵無違誤。上訴
    意旨仍執前詞，指摘原判決不當，求予廢棄改判，為無理由
    ，且依上訴意旨已足認上訴為無理由，爰不經言詞辯論，逕
    予駁回其上訴。
五、本件第二審訴訟費用依民事訴訟法第436 條之19條第1 項確
    定其數額為1500元，應由上訴人負擔。
六、依民事訴訟法第436 條之32第1 項、第2 項、第436 條之29
    條第2 款、第449 條第1 項、第95條、第78條、第436 條之
    19第1 項，判決如主文。
中    華    民    國    98    年    2     月    24    日
                  民事第二庭    審判長法  官  蕭胤瑮
                                      法  官  陳麗玲
                                      法  官  陳財旺
以上正本證明與原本無異。
本判決不得上訴。
中    華    民    國    98    年    2     月    24    日
                                      書記官  孫國慧


司法院資訊處製作；財團法人民間司法改革基金會備份。
